【裁判字號】    99,交聲,565
【裁判日期】    991013
【裁判案由】    違反道路交通管理處罰條例聲明異議
【裁判全文】
臺灣臺北地方法院交通事件裁定         99年度交聲字第565號
原處分機關  臺北市交通事件裁決所
異  議  人
即受處分人  乙○○
上列異議人因違反道路交通管理處罰條例案件，不服臺北市交通
事件裁決所於中華民國99年4月13日所為之處分(原處分案號：北
市裁罰字第裁22-Z00000000號），聲明異議，本院裁定如下：
    主  文
異議駁回。
    理  由
一、異議意旨略以：異議人即受處分人乙○○於民國99年2月13
    日上午9時36分許，駕駛車號8076–QJ號自用小客車，行駛
    於國道三號南下關西匝道匯入國道三號南下79公里處，為警
    舉發違規行駛路肩，惟異議人係自匝道匯入主線道，並行駛
    於最外線之車道內，前方約1、200公尺警車之警員誤認異議
    人違規使用路肩，警員單憑感覺判斷後方1、200公尺處，駛
    入之汽車違規使用路肩，異議人實難甘服，為此聲明異議，
    請求撤銷原處分等語。
二、原處分機關臺北市交通事件裁決所係以：異議人駕駛上揭車
    號之自用小客車，於99年2月13日上午9時36分許，在國道三
    號南向79公里處，經警發覺有「行駛路肩超車（路況正常、
    無特殊路況）」之違規情事，遂當場攔停掣單舉發，異議人
    不服提出申訴，經原舉發機關調查結果，認仍有上開違規情
    節，原處分機關乃依道路交通管理處罰條例第33條第1項第9
    款之規定，裁處異議人罰鍰新臺幣（下同）4,000元，並依
    同條例第63條第1項規定記違規點數1點。
三、按汽車行駛於高速公路、快速公路或設站管制之道路，不遵
    使用限制、禁止、行車管制及管理事項之管制規則而未依規
    定使用路肩者，分處汽車駕駛人3,000元以上6,000元以下罰
    鍰，並應記違規點數1點，道路交通管理處罰條例第33條第1
    項第9款、第63條第1項第1款分別定有明文。
四、經查：
(一)、本件異議人確有於99年2月13日上午9時36分許，駕駛車號80
    76–QJ號自用小客車，行經國道三號公路南下79公里處時，
    為警攔停之事實，業據證人即本件舉發之內政部警政署國道
    公路警察局第六隊警員甲○○、丙○○證述明確，此亦為異
    議人所不爭執。而關於異議人駕駛前開車號自用小客車，於
    上揭時、地，未依規定行駛路肩之違規事實，業據證人甲○
    ○於本院調查時到庭具結證稱：當時我跟丙○○一起執行巡
    邏勤務，當時是過年期間，勤務中心要求我們到堵車的後方
    即國道三號南下路段關西交流道上來後，距離交流道約200
    、300公尺處，執行警戒勤務，我們在路肩作倒車的時候，
    發現異議人的車子行駛路肩，他整輛車子都是在路肩行駛中
    ，距離我們警車約30公尺遠，我們就要攔停他的車子，異議
    人看到我們警車之後，馬上切到外側車去，當時只有他1輛
    車行駛在路肩等語；證人丙○○於本院調查時證稱：當時是
    過年期間，國道三號南下79公里處有塞車回堵的情形，我當
    時跟甲○○執行巡邏勤務，必須開車到回堵地點後方約1、
    200公尺處停車，開警示燈，警告後方來車前方有回堵情形
    ，當時因為前方回堵有慢慢拉長的情形，所以我們有倒車往
    後持續警戒，我當時坐在副駕駛座，在倒車過程中，我有看
    後照鏡，當我們車子慢慢倒車準備要停下來的時候，我就看
    到有1輛車向我們駛過來，我就跟甲○○說怎麼有一台車走
    路肩，甲○○也有看到，我就跟甲○○說要示意該車停下，
    當時異議人的車子距離我們約30公尺處等語，已明確證述其
    舉發本件交通違規之經過。此外，並有內政部警政署國道公
    路警察局99年2月13日公警局交字第Z00000000號舉發通知單
    在卷可稽。上揭事實，洵堪認定。
(二)、異議人雖以前揭情詞置辯。惟查：
  1.異議人於前揭時、地，確有駕車未依規定行駛路肩之違規行
    為，業據證人甲○○、丙○○於本院調查時結證明確，已如
    前述。證人雖為本件舉發員警，惟其等到庭所陳述之上開舉
    發經過，經查尚無違反經驗或論理法則之處，且遍查本件卷
    存證據資料，亦無任何積極證據足以證明其前揭所述係虛偽
    不實，尚無足可顯信其陳述不可採信之品性證據或前科證據
    存在，自不得僅因其等為本件開單舉發異議人之員警，即遽
    予否認其等上開證述之可信性。且所述本件舉發經過事實具
    體明確，復為其所親身見聞，則其本身即為證人，而為證據
    方法之一種。參以，證人甲○○、丙○○與異議人間素昧平
    生，並無仇隙嫌怨，業據證人甲○○、丙○○供陳在卷，應
    無設詞誣陷異議人之理。又警員執行公務時，本身即受有行
    政懲處責任之監督，其到庭具結作證，更係以刑事責任擔保
    其證言之真實性。是證人甲○○、丙○○於本院調查中之前
    揭結詞，應堪採信。再者，本件雖無違規採證照片，惟異議
    人於高速公路行駛路肩之之違規行為，乃偶發於瞬間之事實
    ，難期警員在異議人違規之過程中，仍能全程拍照或錄影存
    證，況本件證人甲○○、丙○○於舉發當時，係在執行國道
    三號南下巡邏勤務，並非刻意於國道三號79公里處，查察交
    通違規，更難期其等在異議人偶發之違規行為過程中，仍能
    全程拍照或錄影存證。是異議人駕駛自小客車於上揭時、地
    ，未依規定行駛路肩之事實，既經證人甲○○、張履案到庭
    證述如前，縱員警在舉發本件交通違規之過程中，未能全程
    拍照或錄影存證，亦不影響本件違規事實之認定。
  2.異議人雖辯稱：我當時確實行駛外線車道，是警員錯覺誤認
    云云。惟查，證人甲○○於本院調查時證稱：當時有下雨，
    但不影響視線，因為當時是塞車的狀況，看到異議人行駛路
    肩時，距離我們警車約30公尺，當時只有他1輛車行駛路肩
    等語；證人丙○○亦證稱：當天下雨但不影響視線，當時只
    有看到異議人1台車行駛路肩，距離我們警車約30公尺等語
    ，均明確證述於舉發當時，僅異議人所駕駛之自用小客車行
    駛路肩，衡諸常情，證人2人均見聞異議人違規行駛路肩之
    時，異議人之車輛距離證人所在位置相距30公尺，且亦僅有
    異議人之車輛行駛路肩，難認其2人有誤認之情形。且經本
    院提示異議人所提出之照片，供證人甲○○、丙○○辨認，
    復經本院訊以：「異議人違規地點是否是在匝道匯入的終點
    處？」一節時，證人甲○○證稱：照片中之路段與舉發地點
    為同一路段，但異議人違規的地點是不在匝道匯入的終點處
    ，還要再往南一點，當時異議人的車子跟我們的車子是在同
    一車道上，他看到警車之後，才往外切等語；證人丙○○證
    稱：我看到他就是行駛在路肩等語，益徵異議人所駕駛之自
    用小客車確有違規行駛路肩，證人並無誤認之情事甚明。從
    而，異議人前開置辯，要屬不足採。
五、綜上所述，異議人駕駛上開車號自小客車，確有於上揭時、
    地，未依規定行駛路肩之違規行為，堪以認定。原處分機關
    依道路交通管理處罰條例第33條第1項第9款、第63條之規定
    ，裁處異議人罰鍰4,000元，並記違規點數1點，核無不當，
    異議人前開所辯，均不足採。本件聲明異議為無理由，應予
    駁回。
六、據上論斷，應依道路交通案件處理辦法第19條，裁定如主文
    。
中    華    民    國    99    年    10    月    13    日
                        交通法庭法  官  李殷君
以上正本證明與原本無異
如不服本裁定應於送達後5日內向本院提出抗告狀
                                書記官  殷玉芬
中    華    民    國    99    年    10    月    13    日

司法院資訊處製作；財團法人民間司法改革基金會備份。
